【裁判字號】    90,訴,501
【裁判日期】    900604
【裁判案由】    槍砲彈藥刀械管制
【裁判全文】
臺灣板橋地方法院刑事判決                            九十年度訴字第五一號
    公  訴  人  臺灣板橋地方法院檢察署檢察官
    被      告  甲○○
    選任辯護人  余枝雄律師
右列被告因違反槍砲彈刀械管制條例案件，經檢察官提起公訴（九十年度偵字第一五
六二號），本院判決如左：
    主  文
甲○○未經許可，持有其他可發射子彈具有殺傷力之改造手槍，處有期徒刑壹年貳月
，併科罰金新臺幣玖萬元，罰金如易服役，以銀圓參佰元即新臺幣玖佰元折算壹日。
緩刑伍年，緩刑期內付保護管束。
扣案改造手槍壹枝（槍枝管制編號：0000000000號）、具殺傷力之子彈經
試射擊發後所餘之空彈殼及彈頭各肆顆均沒收。
    事  實
一、甲○○因綽號為「阿朝」之年籍不詳之友人積欠其債務，竟於民國八十七年底之
    某日，在臺中市○○路某處（確實地址不詳），同意「阿朝」以提供其持有具殺
    傷力仿WALTHER 廠半自動手槍之改造玩具手槍乙枝及具八釐米金屬彈頭之土造子
    彈四顆用供抵償債務，而未經許可收受持有之（同時尚給付同型無法擊發不具殺
    傷力之土造子彈四顆），並置放其位於臺北縣土城市○○路○段七巷二號十三樓
    之住處。嗣於九十年一月三日二十三時二十分許，為警在臺北縣土城市○○路○
    段九十五號一○五室查獲，並扣得上開改造玩具手槍乙枝（扣案後槍枝管制編號
    為0000000000號）及具殺傷力之土造子彈四顆、無法擊發不具殺傷力
    之土造子彈四顆。
二、案經臺北縣警察局土城分局報告臺灣板橋地方法院檢察署檢察官偵查起訴。
    理  由
一、訊之被告甲○○對於右揭犯罪事實俱自白不諱，並有扣案改造玩具手槍乙枝、土
    造子彈八顆可資佐證，堪信其自白應與事實相符。又經檢察官及本院分別囑託鑑
    定結果，扣案手槍係仿WALTHER廠半自動手槍製造之玩具手槍換裝土造金屬槍管
    改造而成，機械性能良好，可擊發適用子彈，認具殺傷力；另扣案子彈均係具八
    釐米金屬彈頭之土造子彈，經實際試射果，其中四顆可擊發，認具殺傷力，另四
    顆無法擊發，認不具殺傷力，此有內政部警政署刑事警察局九十年一月十八日刑
    鑑字第五五四九號鑑驗通知書，及九十年五月三日刑鑑字第五八三八三號函附卷
    可稽。是以本件事證明確，被告犯行堪予認定。
二、核被告所為，係犯槍砲彈刀械管制條例第十一條第四項未經許可持有其他可發射
    子彈具有殺傷力之改造手槍罪，及同條例第十二條第四項之未經許可持有子彈罪
    。被告一持有之行為，同時觸犯上開二罪名，為想像競合犯，應依刑法第五十五
    條之規定從較重之未經許可持有其他可發射子彈具有殺傷力之改造手槍罪論處。
    爰審酌被告並無犯罪前科，有臺灣高等法院檢察署刑案紀錄簡覆表可參，素行尚
    非不佳，犯罪之動機、方法、造成社會之危害及在偵審中俱能坦認犯行，犯罪後
    態度尚稱良好等一切情狀，量處如主文所示之刑，並就罰金部分諭知易服勞役之
    標準，以示儆懲。又被告前未曾受有期徒刑以上之刑之宣告，其因一時失慮偶罹
    刑章，經此次偵審程序及刑之宣告後，應能知所警惕，信無再犯之虞，本院認對
    其所宣告之刑以暫不執行為適當，爰依刑法第七十四條第一款之規定併予宣告緩
    刑五年，以勵自新；惟為確實使被告有正確之法律觀念並提供必要之協助及督促
    ，且依其所犯情節認有加以追蹤觀護之必要，亦併依刑法第九十三條第一項之規
    定，宣告緩刑期內付保護管束，俾由地方法院檢察署之觀護人予以適當之督促，
    並發揮附條件緩刑制度之立意及避免短期自由刑執行所肇致之弊端，以觀後效。
    又按槍砲彈藥刀械管制條例第十九條第一項固規定，犯同條例第十一條之罪，經
    判處有期徒刑者，應於刑之執行完畢或赦免後，令入勞動場所強制工作，其期間
    為三年，然該規定不問對行為人有無預防矯治其社會危險性之必要，一律宣付強
    制工作三年，限制其中不具社會危險性之受處分人之身體身分自由部分，其所採
    之措施與所欲達成預防矯治之目的及需要程度，不合憲法第二十三條所定之比例
    原則，仍應依個案情節，在符合比例原則之情形下，適用上開強制工作之規定等
    情，業經司法院大法官於八十七年十二月十八日作成釋字第四七一號解釋。查被
    告未經許可持有之槍枝係改造玩具手槍乙枝，而依其犯罪情形及素行狀況，尚難
    認有犯罪之習慣，或因懶惰成習而犯罪，是本院斟酌保安處分之比例原則，認尚
    無強制其從事勞動，學習一技之長或正確之謀生觀念之必要，是毋庸依槍砲彈藥
    刀械管制條例第十九條第一項規定宣告強制工作，附此敘明。扣案改造手槍乙支
    為違禁物，應依刑法第三十八條第一項第一款之規定併為沒收之諭知。又扣案子
    彈八顆，其中四顆具殺傷力之子彈雖經鑑驗試射完畢因成為空彈殼及彈頭而失其
    違禁物之性質，然仍屬被告所有供本件犯罪所用之物，仍應依刑法第三十八條第
    一項第二款之規定諭知沒收；另扣案無法擊發之子彈四顆，因不具有殺傷力，非
    屬違禁物，亦與被告所為本件犯罪無涉，自無併為沒收之餘地。末公訴意旨雖以
    被告所持有之八顆土造子彈中有七顆具殺傷力而為起訴，然本院囑託鑑定結果僅
    其中四顆具殺傷力，已如前述，是公訴人起訴被告持有之七顆子彈中，其中四顆
    因不具殺傷力而不成罪，然此部分如成立犯罪，與前開經論科之持有具殺傷力具
    殺傷力子彈四顆之部分為單純一罪，爰不另為無罪之諭知，併此敘明。
據上論斷，應依刑事訴訟法第二百九十九條第一項前段、槍砲彈刀械管制條例第十一
條第四項、第十二條第四項、刑法第十一條前段、第五十五條、第七十四條第一款、
第九十三條第一項、第三十八條第一項第一款、第二款、罰金罰鍰提高標準條例第二
條、現行法規所定貨幣單位折算新臺幣條例第二條，判決如主文。
中      華      民      國      九十      年      六      月      四    日
                                  臺灣板橋地方法院刑事第二庭
                                          法  官  楊  博  欽
右正本證明與原本無異。
如不服本判決，應於判決送達後十日內，向本院提出上訴狀。
                                          書記官  潘  文  賢
中      華      民      國      九十      年      六      月      四    日
附錄本案論罪科刑法條全文：
槍砲彈藥刀械管制條例第十一條
未經許可，製造、販賣或運輸第四條第一項第一款所稱其他可發射金屬或子彈具有殺
傷力之各式槍砲者，處五年以上有期徒刑，併科新臺幣一千萬元以下罰金。
未經許可，轉讓、出租或出借前項所列槍砲者，處三年以上十年以下有期徒刑，併科
新臺幣七百萬元以下罰金。
意圖供自己或他人犯罪之用，而犯前二項之罪者，處無期徒刑或七年以上有期徒刑，
併科新臺幣一千萬元以下罰金。
未經許可，持有、寄藏或意圖販賣而陳列第一項所列槍砲者，處一年以上七年以下有
期徒刑，併科新臺幣七百萬元以下罰金。
第一項至第三項之未遂犯罰之。
槍砲彈藥刀械管制條例第十二條
未經許可，製造、販賣或運輸子彈者，處一年以上七年以下有期徒刑，併科新台幣五
百萬元以下罰金。
未經許可，轉讓、出租或出借子彈者，處六月以上五年以下有期徒刑，併科新台幣三
百萬元以下罰金。
意圖供自己或他人犯罪之用，而犯前二項之罪者，處三年以上十年以下有期徒刑，併
科新台幣七百萬元以下罰金。
未經許可，持有、寄藏或意圖販賣而陳列子彈者，處五年以下有期徒刑，併科新台幣
三百萬元以下罰金。
第一項至第三項之未遂犯罰之。


司法院資訊處製作；財團法人民間司法改革基金會備份。
